【裁判字號】    96,訴,1198
【裁判日期】    970103
【裁判案由】    毒品危害防制條例
【裁判全文】
臺灣士林地方法院刑事判決              96年度訴字第1198號
公  訴  人  臺灣士林地方法院檢察署檢察官
被      告  甲○○
上列被告因違反毒品危害防制條例案件，經檢察官提起公訴（96
年度毒偵字第2536號、第2537號、第2538號），而被告於準備程
序中就被訴事實為有罪之陳述，經合議庭裁定由受命法官獨任進
行簡式審判程序，並判決如下：
    主  文
甲○○施用第一級毒品，處有期徒刑捌月，減為有期徒刑肆月。
又施用第一級毒品，處有期徒刑捌月，減為有期徒刑肆月，扣案
之第一級毒品海洛因殘渣（量微無法磅秤），沒收銷燬；海洛因
殘渣外包裝袋壹個及注射針筒壹支，均沒收。又施用第一級毒品
，處有期徒刑捌月，扣案之第一級毒品海洛因殘渣（量微無法磅
秤），沒收銷燬；海洛因殘渣外包裝袋壹個沒收。應執行有期徒
刑壹年貳月，扣案之海洛因殘渣（量微無法磅秤）均沒收銷燬；
海洛因殘渣外包裝袋貳個及注射針筒壹支，均沒收。
    事實及理由
壹、程序部分：
一、按毒品危害防制條例第20條、第23條將施用毒品之刑事處遇
    程序，區分為「初犯」及「5 年內再犯」、「5 年後再犯」
    。依其立法理由之說明：「初犯」，經觀察、勒戒或強制戒
    治後，應為不起訴處分或不付審理之裁定；經觀察、勒戒或
    強制戒治執行完畢釋放後，「5 年內再犯」者，因其再犯率
    甚高，原實施之觀察、勒戒及強制戒治既已無法收其實效，
    爰依法追訴或裁定交付審理。至於經觀察、勒戒或強制戒治
    執行完畢釋放後，「5 年後再犯」者，前所實施之觀察、勒
    戒或強制戒治已足以遮斷其施用毒品之毒癮，為期自新及協
    助其斷除毒癮，仍適用「初犯」規定，先經觀察、勒戒或強
    制戒治之程序。從而依修正後之規定，僅限於「初犯」及「
    5 年後再犯」二種情形，始應先經觀察、勒戒或強制戒治程
    序。倘被告於5 年內已再犯，經依法追訴處罰，縱其第3 次
    （或第3 次以上）再度施用毒品之時間，在初犯經觀察、勒
    戒或強制戒治執行完畢釋放5 年以後，已不合於「5 年後再
    犯」之規定，且因已於「5 年內再犯」，顯見其再犯率甚高
    ，原實施觀察、勒戒或強制戒治，已無法收其實效，即依該
    條例第10條處罰（最高法院95年5 月9 日95年第7 次刑事庭
    會議決議可資參照）。本件被告甲○○曾因施用毒品案件，
    經本院裁定送觀察、勒戒及強制戒治，嗣依本院裁定於民國
    93年5 月27日停止戒治，至93年11月20日停止戒治期滿未經
    撤銷，視為執行完畢，嗣又於5 年內再犯施用第一級、第二
    級毒品罪，經本院以95年度訴字第1134號判決有罪確定，有
    臺灣高等法院被告前案紀錄表在卷可稽。其經觀察、勒戒及
    強制戒治執行完畢釋放後，已曾於5 年內再犯，依照前開說
    明，並無毒品危害防制條例第20條第3 項規定之適用，先予
    敘明。
二、認按適用簡式審判程序之有罪判決書之製作，準用刑事訴訟
    法第454 條之規定，同法第310 條之2 定有明文。本件經裁
    定進行簡式審判程序，爰依照前開法律規定，準用刑事訴訟
    法第454 條為判決書之製作，併予敘明
貳、實體認定部分：
一、犯罪事實：
  (一)甲○○基於施用第一級毒品之犯意，於95年10月20日上午某
    時許，在其位於臺北市○○區○○路255 巷1 號住處，以將
    海洛因溶液置入注射針筒內施打入身體，而施用第一級毒品
    海洛因，嗣於同日16時50分許，為警持搜索票前往上揭住處
    搜索，徵得其同意採尿送驗而查悉上情。
  (二)甲○○另於95年10月21日13時許，在其位於臺北市○○區○
    ○路255 巷1 號住處，以將海洛因溶液置入注射針筒內施打
    入身體，而施用第一級毒品海洛因，嗣於同年月25日20時許
    ，為警持搜索票前往上揭住處搜索查獲，扣得甲○○所有之
    注射針筒1 支及海洛因殘渣袋1 個（海洛因殘渣量微無法磅
    秤），並經採尿送驗而查悉上情。
  (三)甲○○復於96年6 月22日18時許，在其位於臺北市○○區○
    ○路255 巷1 號住處，以將海洛因摻入香煙點火吸食之方式
    ，施用第一級毒品海洛因，嗣為警持搜索票於96年6 月24日
    15時20分許，前往被告前揭住處搜索查獲，當場扣得海洛因
    殘渣袋1 個（海洛因殘渣量微無法磅秤），並經採尿送驗而
    查悉上情。
  (四)案經臺北市政府警察局內湖分局、南港分局報告臺灣士林地
    方法院檢察署檢察官偵查起訴。
二、前揭犯罪事實，業據被告坦承不諱，而犯罪事實(一)部分，另
    有應受尿液採驗人尿液檢體採集送驗紀錄表、台灣檢驗科技
    股份有限公司濫用藥物尿液檢驗報告在卷可證；犯罪事實(二)
    部分，復有查獲之現場照片2 張、臺北市政府警察局偵辦毒
    品案件尿液檢體委驗單及台灣尖端先進生技醫藥股份有限公
    司濫用藥物檢驗報告可資證明，且有扣案之注射針筒1 支及
    海洛因殘渣袋1 個（海洛因殘渣均量微無法磅秤）及台北市
    政府警察局內湖分局查獲涉嫌毒品危害防制條例毒品初步鑑
    定報告單可資佐證；犯罪事實(三)部分，則有現場照片2 張、
    臺北市政府警察局偵辦毒品案件尿液檢體委驗單、臺北市政
    府警察局南港分局偵辦涉嫌毒品案尿液對照表及台灣尖端先
    進生技醫藥股份有限公司濫用藥物檢驗報告，且有扣案之海
    洛因殘渣袋1 個及臺北市政府警察局南港分局查獲涉嫌毒品
    危害防治條例案毒品初步鑑驗報告單可資佐證本件事證明確
    ，被告犯行，堪予認定，應依法論科。
三、核被告三次所為，均係犯毒品危害防制條例第10條第1 項之
    施用第一級毒品罪。其各次因施用第一級毒品而分別持有之
    ，各次持有之低度行為，均為施用之高度行為所吸收，不另
    論罪。被告所犯前開三罪，犯意各別，行為互殊，應予分論
    併罰。爰審酌被告前有施用毒品之紀錄，仍無法戒除毒癮，
    又以注射針筒注射及將海洛因摻入香煙點火吸食之方式施用
    第一級毒品海洛因，而戕害自己身心，惟犯罪後坦承犯行，
    態度良好，併其品行、智識程度、生活狀況等一切情狀，分
    別就其所犯三罪，量處如主文所示之刑。又犯罪事實(一)、(二)
    部分，被告犯罪時間均在96年4 月24日以前，各應依中華民
    國96年罪犯減刑條例第2 條第1 項第3 款，減其宣告刑二分
    之一，並依同條例第11條規定，與不應減刑部分所處之刑，
    定其應執行之刑。至犯罪事實(一)部分，供被告犯罪所用之注
    射針筒，衡情應屬被告所有，惟未扣案，被告復供稱已經丟
    棄，為免將來執行困難，爰不為沒收之諭知。另犯罪事實(二)
    (三)部分，扣案之海洛因殘渣袋內之第一級毒品海洛因殘渣（
    量微無法磅秤），均應依毒品危害防制條例第18條第1 項前
    段，沒收銷燬，其外包裝2 個及扣案之注射針筒1 支，則為
    被告所有供本案施用第一級毒品所用之物，爰依法分別宣告
    沒收。
四、依刑事訴訟法第273 條之1 第1 項、第299 條第1 項前段，
    毒品危害防制條例第10條第1 項、第18條第1 項前段，刑法
    第11條、第38條第1 項第2 款、第51條第5 款，中華民國96
    年罪犯減刑條例第2 條第1 項第3 款、第7 條、第11條，判
    決如主文。
五、如不服本判決，應於收受送達後10日內向本院提出上訴書狀
    ，其未敘述上訴之理由者並得於提起上訴後20日內向本院補
    提理由書（均須按他造當事人之人數附繕本）。
本案經檢察官洪三到庭執行職務。
中    華    民    國    97    年    1     月    3     日
                  刑事第七庭法  官  周群翔
以上正本證明與原本無異。
                            書記官  劉育君
中    華    民    國    97    年    1     月    3     日
附錄本案論罪科刑法條全文：
毒品危害防制條例第10條
施用第一級毒品者，處6 月以上5 年以下有期徒刑。
施用第二級毒品者，處3 年以下有期徒刑。


司法院資訊處製作；財團法人民間司法改革基金會備份。
